臺灣高等法院民事裁定                100年度非抗字第120號
再抗告人  鄭石勇
          鄭逸丞
          鄭瑞鈐
上列再抗告人因與相對人鄭石川間拍賣抵押物事件，對於中華民
國100年6月15日臺灣桃園地方法院所為100年度抗字第67號裁定
，提起再抗告，本院裁定如下：
    主  文
再抗告駁回。
再抗告費用由再抗告人負擔。
    理  由
一、按對於抗告法院所為抗告有無理由之裁定再為抗告，僅得以
    其適用法規顯有錯誤為理由，此觀諸非訟事件法第45條第3
    項之規定自明。所謂適用法規顯有錯誤，係指裁判違背法規
    或現存判例解釋者而言，不包括認定事實錯誤、取捨證據不
    當及判決不備理由之情形在內（最高法院71年台再字第210
    號、57年台上字第1091號判例、96年度台聲字第387號裁判
    意旨參照）。是抗告法院認定事實不當，或就當事人提出之
    證據漏未調查斟酌，僅生認定事實是否錯誤或調查證據是否
    妥適之問題，屬事實審法院職權認定之範疇，均與適用法規
    顯有錯誤有間。次按，抵押權人於債權已屆清償期而未受清
    償者，得聲請法院拍賣抵押物，就其賣得價金而受清償，民
    法第873條亦有明文。又抵押權人聲請拍賣抵押物之裁定，
    係屬非訟事件，祗須其抵押權已依法登記，並依登記之清償
    期業已屆至而未受清償時，法院即應為准許拍賣抵押物之裁
    定，如對於此項法律關係有爭執者，應由有爭執之人提起訴
    訟，以求解決，不得僅依抗告程序聲明其有爭執，並據為廢
    棄拍賣裁定之理由（最高法院58年台抗字第524號、51年台
    抗字第269號判例意旨參照）。
二、本件相對人於原法院聲請意旨略以：第三人鄭火生於民國93
    年12月23日以本件不動產作為向聲請人借款之擔保，設定本
    金最高限額新台幣（下同）400萬元之抵押權，嗣該不動產
    於98年6月30日因判決共有物分割移轉登記予相對人所有，
    已依法登記在案，鄭火生對相對人負債403萬5,000元，已屆
    清償期而未為清償，而聲請准予拍賣抵押物等情。原法院第
    一審准予拍賣該不動產，再抗告人提起抗告，經原法院第二
    審以抗告無理由，駁回其抗告，再抗告人不服，提起本件再
    抗告。
三、再抗告理由略以：按「法院應依職權調查事實及必要之證據
    」，非訟事件法第32條定有明文；次按「債權與其債務人同
    歸一人時，債之關係消滅」，民法第344條前段定有明文；
    又依最高法院51年台上字第2370號判例及最高法院96年台上
    字第641號判決意旨，「若被繼承人死亡時，遺有對被上訴
    人之借款債務，被上訴人為其繼承人之一，則被上訴人就被
    繼承人遺留之借款債務及為連帶債務人，該被繼承人之餘欠
    借款當然由被上訴人負連帶責任，並與其對被繼承人之債權
    因混同而消滅，其他繼承人亦同免該借款債務之責任，所餘
    者唯被上訴人得像其他繼承人求償其各自分擔部分之本息而
    已」。故相對人主張鄭火生向其借款一事綜認為真，然鄭火
    生已於98年5月26日死亡，而相對人既為鄭火生之繼承人，
    依法即應繼承鄭火生之債務，則依民法第344條前段之規定
    ，應認相對人對鄭火生之債權於其繼承鄭火生債務之範圍內
    ，業因混同而消滅，惟原裁定未注意及此，實有不適用法規
    之違背法令，求予廢棄原裁定云云。
四、經查：相對人主張鄭火生生前曾以系爭土地設定本金最高限
    額400萬元之抵押權，以作為向相對人所負債務之擔保，嗣
    系爭土地於98年6月30日因判決分割共有物而移轉登記於再
    抗告人所有，已依法登記在案，另鄭火生對相對人所負債務
    403萬5,000元已屆清償期而未獲清償等情，有相對人所提出
    之存摺明細資料、本票、土地登記申請書、抵押權設定契約
    書、他項權利證明書、土地登記謄本等件影本附卷為證（見
    原法院100年度司拍字第205號卷第7-23頁），故原法院據以
    准許相對人拍賣抵押物之聲請，於法即無不當。再抗告人再
    抗告理由，係以原抗告法院未就實體上法律關係適用民法第
    344條及62年台上字第2370號判例為由而提起再抗告，惟拍
    賣抵押物為非訟事件，依其性質原抗告法院無權審酌實體法
    律關係之事由，與適用法規顯有錯誤無涉，再抗告論旨執前
    詞指摘原裁定不當，求予廢棄，為無理由，應予駁回。
五、據上論結，本件再抗告為無理由，爰裁定如主文。
中    華    民    國   100    年    8     月    17    日
                  民事第十八庭
                      審判長法  官  湯美玉
                            法  官  李慈惠
                            法  官  丁蓓蓓
正本係照原本作成。
不得再抗告。
中    華    民    國   100    年    8     月    17    日
                            書記官  陳思云